臺灣高等法院臺中分院刑事裁定
110年度聲字第2866號
聲  請  人  臺灣高等檢察署臺中檢察分署檢察官     
受  刑  人  吳佳龍



上列聲請人因受刑人數罪併罰有二裁判以上，聲請定其應執行之
刑（聲請案號：110年度執聲字第1358號），本院裁定如下：
    主  文
甲○○因犯如附表所示各罪所處之刑，有期徒刑部分應執行有期徒
刑拾月。
    理  由
一、聲請意旨略以：受刑人甲○○（下稱受刑人）因竊盜等數罪，
    先後經判決確定如附表。數罪中雖有刑法第50條第1 項但書
    所列情形，惟受刑人已請求檢察官聲請定應執行刑，有臺灣
    臺中地方檢察署110年11月4日是否請求定應執行刑調查表足
    稽，應依刑法第50條第2 項、第53條、第51條第5 款規定，
    定其應執行之刑，爰依刑事訴訟法第477 條第1 項聲請裁定
    等語。
二、按裁判確定前犯數罪者，併合處罰之；數罪併罰，有二裁判
    以上者，依第51條之規定，定其應執行之刑，刑法第50條第
    1 項本文、第53條定有明文。又數罪併罰，分別宣告其罪之
    刑，如宣告多數有期徒刑者，於各刑中之最長期以上，各刑
    合併之刑期以下，定其刑期；但不得逾30年，刑法第51條第
    5 款亦有明文。次按法律上屬於自由裁量事項，尚非概無法
    律性之拘束，在法律上有其外部界限及內部界限。前者依法
    律之具體規定，使法院得以具體選擇為適當裁判，此為自由
    裁量之外部界限。後者法院為自由裁量時，應考量法律之目
    的，法律秩序之理念所在，此為自由裁量之內部界限。法院
    為裁判時，二者均不得有所踰越。在數罪併罰而有二裁判以
    上，應定其應執行刑之案件，法院所為刑之酌定，固屬自由
    裁量事項，然對於法律之內、外部界限，仍均應受其拘束（
    最高法院94年度台非字第21號判決意旨參照）。又按刑事訴
    訟法第370條第2 項、第3 項，已針對第二審上訴案件之定
    應執行之刑，明定有不利益變更禁止原則之適用，分屬不同
    案件之數罪併罰，倘一裁判宣告數罪之刑，曾經定其執行刑
    ，再與其他裁判宣告之刑（或執行之刑）定其執行刑時，在
    法理上亦應同受此原則之拘束（最高法院103 年度第14次刑
    事庭會議決議意旨參照），亦即另定之執行刑，其裁量所定
    之刑期，不得較重於前定之執行刑加計後裁判宣告之刑（或
    執行之刑）之總和（最高法院104 年度台抗字第410 號裁定
    意旨參照）。末按數罪併罰中之一罪雖得易科罰金，惟因與
    不得易科之他罪併合處罰結果而不得易科罰金時，原可易科
    部分所處之刑，自亦無庸為易科折算標準之記載，此有司法
    院釋字第144 號解釋意旨可資參照。
三、復按被告所犯數罪有二裁判以上時，其所犯各罪是否合於數
    罪併罰規定，應以各裁判中最初判決確定者為基準，凡在該
    裁判確定前所犯之各罪，均應依刑法第50條、第51條規定，
    定其應執行之刑。又定應執行刑，不僅攸關國家刑罰權之行
    使，於受刑人之權益亦有重大影響，除顯無必要或有急迫情
    形外，法院於裁定前，允宜予受刑人以言詞、書面或其他適
    當方式陳述意見之機會，程序保障更加周全（最高法院110
    年度台抗字第489號、110年度台抗大字第489號裁定意旨參
    照）。
四、經查：
　㈠受刑人因犯竊盜等罪，經臺灣雲林地方法院及本院分別判處
    如附表所示之刑，均經分別確定在案，有各該刑事判決及臺
    灣高等法院被告前案紀錄表在卷可稽。其中受刑人所犯如附
    表編號1所示之罪為得易科罰金及得易服社會勞動之罪，編
    號2所示之罪為不得易科罰金及不得易服社會勞動之罪，固
    合於刑法第50條第1 項但書之規定，惟受刑人就上開數罪已
    請求檢察官聲請定應執行刑，有臺灣臺中地方檢察署刑法第
    50條第1項但書案件是否請求檢察官聲請定應執行刑調查表
    在卷可稽，自應依刑法第50條第2 項之規定，依同法第51條
    規定裁定定其應執行刑。茲檢察官向本院聲請定其應執行之
    刑，本院審核認聲請為正當，應定其應執行之刑。
  ㈡受刑人所犯如附表編號1 至2 均係竊盜罪共2罪，罪名相同，
    犯罪動機、手段雷同，均係侵害他人財產法益之犯罪（惟被
    害人不同），犯罪時間集中於108年10月，甚為接近。按於
    併合處罰，其執行刑之酌定，應視行為人所犯數罪之犯罪類
    型而定，即倘行為人所犯數罪屬相同之犯罪類型者（如複數
    竊盜、施用或販賣毒品等），於併合處罰時，其責任非難重
    複之程度較高，自應酌定較低之應執行刑；然行為人所犯數
    罪雖屬相同之犯罪類型，但所侵犯者為具有不可替代、不可
    回復性之個人法益（如殺人、妨害性自主），於併合處罰時
    ，其責任非難重複之程度則較低，而可酌定較高之應執行刑
    ；另行為人所犯數罪非惟犯罪類型相同，且其行為態樣、手
    段、動機均相似者，於併合處罰時其責任非難重複之程度更
    高，應酌定較低之應執行刑；反之，行為人所犯數罪各屬不
    同之犯罪類型者，於併合處罰時其責任非難重複之程度最低
    ，當可酌定較高之應執行刑。本院於裁定前，曾通知受刑人
    若對本件定應執行刑案件有意見欲表達，於文到5日內具狀
    陳述意見，受刑人於上開期間經過後並未表示任何意見，有
    本院110中分高刑盈110聲2866字第10620號函、送達證書、
    收狀資料及收文資料查詢清單在卷可憑（見本院卷第55至63
    頁）。參照前揭所述，本院就編號1 至2 所示各罪定應執行
    之有期徒刑，應予斟酌受刑人所犯（均論以累犯）均為竊盜
    類型犯罪，前述犯罪行為之不法及罪責程度、各罪之關聯性
    、犯罪情節、次數及行為態樣、數罪所反應受刑人之人格特
    性與傾向、對受刑人施以矯正之必要性等，就其所犯前揭各
    罪為整體非難評價，定其應執行刑如主文所示。　
　㈢另附表編號1已執行完畢部分，執行檢察官於執行本件所定執
    行刑時，自應予以扣除，俾免受刑人誤會，附此敘明。
據上論斷，應依刑事訴訟法第477條第1 項，刑法第50條第2 項
、第53條、第51條第5 款，裁定如主文。
中　　華　　民　　國　　110 　年　　12　　月　　23　　日
　　　　　　刑事第八庭　審判長法　官　林  清  鈞
                              法　官  黃  小  琴
                              法　官  郭  瑞  祥
以上正本證明與原本無異。
不得抗告。
                              書記官  賴  淵  瀛
　　　　　　　　　　　　　　　
中　　華　　民　　國　　110 　年　　12　　月　　23　　日
附表：受刑人甲○○定其應執行之刑案件一覽表
 編　　　　　號  1 2   罪　　　　　名  竊盜 竊盜   宣　　告　　刑  有期徒刑3月 有期徒刑8月   犯　罪　日　期  108 年10月30日　 108 年10月22日  偵查（自訴）機關年   度   案   號  臺灣雲林地方檢察署109年度偵緝字第97號 臺灣雲林地方檢察署109年度偵字第1269號  最　後　　事 實 審 法　　院 臺灣雲林地方法院 臺灣高等法院臺中分院   案　　號 109年度易字第287號 110年度上易字第246號   判決日期 109 年6 月30日　 110 年4 月20日  確　 定　　判　 決 法　　院 臺灣雲林地方法院 臺灣高等法院臺中分院   案　　號 109年度易字第287號 110年度上易字第246號   判　　決確定日期 109 年6 月30日  110 年4 月20日   是否為得易科罰金、社會勞動之案件  是 否  備註  臺灣臺中地方檢察署109年度執助字 第1633號 （已執行完畢） 臺灣臺中地方檢察署110年度執字第7806號